【裁判字號】    94,簡,940
【裁判日期】    950821
【裁判案由】    償還公費
【裁判全文】
臺北高等行政法院判決
                                     94年度簡字第00940號
原      告  陸軍通信電子資訊學校
代  表  人  甲○○
                          送達.
被      告  乙○○
上列當事人間因償還公費事件，原告提起行政訴訟。本院判決如
下：
    主  文
原告之訴駁回。
訴訟費用由原告負擔。
    事  實
壹、事實概要：
    被告原係原告技常班第30期招生入學之學生，於民國（下同
    ）78年2 月2 日因違反該校之學員生管理手冊第3 章第1 節
    第9 款第11條規定，經原告以78年2 月4 日（78）億直字第
    0323號函開除被告學籍，並自78年2 月3 日生效。又原告招
    生簡章第8 點規定，在校受訓期間如因故退學或開除學籍者
    ，須依「國軍各軍事學校退學開除學生賠償費用辦法」第2
    、3 條規定賠償，經核定被告應賠償金額為新台幣（下同）
    183,496 元，原告於91年間曾以平鎮通校郵局存證信函第35
    號催告被告之父蔡榮華賠償，因被告迄今尚未繳納，遂向本
    院提起行政訴訟。
貳、兩造聲明：
一、原告聲明求為判決：
(一)被告應給付原告183,496 元。
(二)訴訟費用由被告負擔。
二、被告聲明求為判決：
(一)原告之訴駁回。
(二)訴訟費用由原告負擔。
參、兩造之陳述：
一、原告主張之理由：
(一)被告係依原告技常班第30期招生簡章入學之學生，於78年2
    月2 日因嚴重違反原告學員生管理手冊相關規定，致原告於
    78年2 月4 日以（78）億直字第0323號函開除被告學籍。又
    按招生簡章之規定，在校受訓期間如因故退學或開除學籍者
    ，須依「國軍各軍事學校退學開除學生賠償費用辦法」第2
    條、第3 條規定賠償，故被告應賠償金額為183,496元。
(二)迄今屢經催索，被告均置之不理。另原告亦曾以平鎮通校郵
    局存證信函第35號催告，仍未獲支付，故實有督促其全部履
    行之必要。被告應如數清償本息，並負擔督促程序費用。
二、被告主張之理由：
(一)按行政程序法第131 條規定，公法上之請求權，除法律有特
    別規定外，因5 年間不行使而消滅。公法上之請求權，因時
    效完成而當然消滅。被告於78年2 月4 日遭開除學籍，距今
    已逾16年，原告始終未向被告追討，其請求權已罹於時效消
    滅。退萬步言，本件賠償金如屬民事上之請求權，依民法第
    125 條規定，請求權因15年間不行使而消滅，亦應駁回其請
    求。
(二)原告雖提出其於91年間以存證信函索賠，但非向被告提出，
    而係向被告之父蔡榮華提出，被告業已成年，其索賠對象當
    事人不適格，應視為自始未提出任何追償行為，其消滅時效
    期間無中斷之情事。原告之訴無理由，請判決如被告答辯之
    聲明云云。
    理  由
壹、兩造不爭之事實及兩造爭點：
    如事實概要欄所述之事實，業據提出開除學籍令、招生簡章
    、退學賠款明細表、存証信函為証，為兩造所不爭執，堪信
    為真，兩造爭點厥為：原告「賠償費用」之公法上請求權，
    是否已罹於時效？
貳、本院之判斷：
一、查行政程序法係自90年1 月1 日施行（該法第175 條參照）
    ，是以該法第131 條規定之5 年時效，尚不得適用於該法施
    行前成立之公法上請求權，惟時效制度與人民之權利義務有
    重大關係，且其目的在於尊重既存之事實狀態及維持法秩序
    之安定，與公益至有關係，屬於憲法上法律保留事項，應以
    法律明文規定 (司法院釋字第474 號解釋參照)， 如行政程
    序法施行前已發生公法上請求權，其消滅時效期間相關之法
    律未明文規定者，仍應類推適用其他法律之規定，以免影響
    法律秩序之安定，為貫徹一般請求權行使之平等原則，關於
    行政契約請求權之消滅時效，自應類推適用具補充規範性質
    之民法第125 條之規定，其消滅時效為15年 (最高行政法院
    94年判字第1131號判決參照)。
二、查本件被告係原告技常班第30期招生入學之學生，於78年2
    月2 日因違反該校之學員生管理手冊第3 章第1 節第9 款第
    11條規定，經原告以78年2 月4 日（78）億直字第03 23 號
    函開除被告學籍，並自78年2 月3 日生效。依學生賠償費用
    辦法第1 條之規定，被告應賠償在校一切費用，原告向其請
    求賠償之時效，依上開說明，應類推適用民法第125 條之規
    定，其消滅時效為15年。而依上開函文所載，被告是於78年
    2 月3 日遭原告退學生效，原告是日即得向被告請求賠償，
    15年之請求權時效自次日起算至93年2 月3 日屆滿。然原告
    遲至94年11月8 日始向本院起訴求償，已逾15年，請求權已
    罹於時效，被告並為時效抗辯，原告對被告之請求權消滅，
    原告請求被告償還費用並請求自訴狀繕本送達之翌日起至清
    償日止，按年息百分之五計算之利息，即無理由，應予駁回
    。
參、本件訴訟標的之價額在新臺幣（下同）20萬元以下，依行政
    訴訟法第229 條第2 項、第1 項第2 款規定及司法院92年9
    月17日院台廳行一字第23681 號令，應適用簡易程序，本院
    並依同法第233 條第1 項規定，不經言詞辯論，逕行裁判。
肆、兩造其餘攻擊防禦方法均與本件判決結果不生影響，故不逐
    一論述。
據上論結，本件原告之訴為無理由，依行政訴訟法第233條第1項
、第236條、第195條第1項後段、第98條第3項前段，判決如主文
。
中    華    民    國    95    年     8    月   21     日
                           第四庭  法  官  畢乃俊
上為正本係照原本作成。
本件以訴訟事件所涉及之法律見解具有原則性者為限，始得於本
判決送達後20日內向本院提出上訴狀並表明上訴理由，如已於本
判決宣示後送達前提起上訴者，應於判決送達後20日內補具上訴
理由（均按他造人數附繕本），且經最高行政法院許可後方得上
訴。
中    華    民    國    95    年     8    月   21     日
                                   書記官  簡信滇


司法院資訊處製作；財團法人民間司法改革基金會備份。
